臺灣高等法院交通事件裁定　　　　　　 94年度交抗字第345號
抗　告　人
即受處分人　甲○○
上列抗告人因違反道路交通管理處罰條例案件，不服台灣基隆地
方法院中華民國94年4月19 日所為裁定（94年度交聲字第47號）
，提起抗告，本院裁定如下：
    主  文
抗告駁回。
    理  由
一、按汽車駕駛人，駕駛汽車肇事致人受傷，應即採取救護或其
    他必要措施，並向警察機關報告，不得駛離，違者吊扣其駕
    駛執照3個月至6個月；逃逸者吊銷駕駛執照，道路交通管理
    處罰條例第62條第1 項定有明文。又道路交通管理處罰條例
    第62條規定之立法意旨，無非係在有人受傷或者死亡之交通
    事故發生時，科以肇事者須即採取救護或其他必要措施，並
    向警察機關報告之義務，以防因就醫延誤致生無謂傷亡，並
    俾得通知傷亡者家屬到場，或就肇事現場留存證據，以明責
    任，是肇事人於行車肇事致人受傷或死亡，未即採取救護或
    其他必要措施，並向警察機關報告，即駕車「駛離」現場者
    ，即應依該規定處罰，並不以「逃逸」之意圖為要件。
二、原裁定以：
（一）本件抗告人於93年12月4日19時50分許，駕駛車牌號碼 68
      90─FE號自用小客貨車，在基隆市○○路134 巷口，與許
      炳煌所騎乘車牌號碼AC2─470號機車發生擦撞，致被害人
      許炳煌受傷，嗣抗告人肇事後繼續駕駛自小客貨車往南榮
      路134 巷內方向離去，並未對許炳煌採取救護或其他必要
      措施，亦未報警或等待交通警察人員到場處理等情坦承無
      諱，並據證人許炳煌、林增郎證述甚明，復有道路交通事
      故現場圖、道路交通事故調查報告表（一）、（二）、道
      路交通事故補充資料表肇事人自首調查表、許炳煌之診斷
      證明書各一件、基隆市警察局交通隊道路交通事故現場談
      話紀錄在卷足憑，顯見抗告人對其肇事致證人倒地受傷後
      ，竟逕自駕車後離開現場，其有「逃逸」之行為甚明，再
      者，抗告人因同一車禍肇事逃逸行為，另涉刑法第185 條
      之4 肇事致人死傷逃逸罪，業經臺灣基隆地方法院檢察署
      檢察官以93年度偵字第4542號提起公訴，原審法院以94年
      度交訴字第4號判處有期徒刑6月確定等情，業據原審調取
      該案卷宗審閱無訛。
（二）按道路交通管理處罰條例第62條第1 項規定「駛離」及「
      逃逸」應如何區分？依據警政署89年2 月2 日（89）警交
      字第19949 號說明如下：道路交通管理處罰條例第62條第
      1 項規定：「汽車駕駛人，駕駛汽車肇事致人受傷或死亡
      ，應即採取救護或其他必要措施，並向警察機關報告，不
      得駛離；逃逸者吊銷駕駛執照。」依上揭規定，汽車駕駛
      人駕駛汽車肇事致人受傷或死亡者，即負有救護傷者、採
      取必要措施（依道路交通安全規則、道路交通事故處理辦
      法等相關規定辦理，例如設置警告標誌）、向警察機關報
      告及不得駛離現場等義務，如該汽車駕駛人有違背上述任
      一義務者，即可吊扣該汽車駕駛人駕駛執照3 個月至6 個
      月。至「逃逸」行為之構成要件，應考量該汽車駕駛人有
      逃避上述義務及肇事責任之意圖，依個案具體事實認定之
      。本件抗告人於肇事致人受傷後，即駕車離去返回住處，
      嗣警方打電話通知始至警局製作筆錄等情，業據抗告人於
      警詢時供承在卷（詳上開93年度偵字第4542號偵查卷第12
      頁），可見抗告人在肇事返回住處後，並未打電話報警，
      其有逃避上述義務及肇事責任之意圖，至為灼然。
（三）綜上，抗告人所辯，不足採信。原處分機關援引首揭規定
      ，裁處抗告人吊銷駕駛執照，終身不得考領駕駛執照，核
      無不當。抗告人之異議為無理由，應予駁回。
三、抗告意旨略以：事發當時，抗告人為不阻礙交通及避免被發
    生擦撞之對方毆打，不得已將伊所有之自小客車駛離現場，
    且當時伊未攜帶行動電話，而聽到有人要幫忙打電話報警，
    於是在現場附近之巷道內將車停妥後，隨即跑回現場，當時
    已聽到救護車來，至此，伊始返家更換衣物，並擬衣物換妥
    後，直接前往派出所報備處理，惟警方此時已先一步通知伊
    至警局。迨至檢察官偵訊時，伊未詳細交代此間原委，致被
    誤認為肇事逃逸，實則伊並無逃逸意圖云云。
四、經查，抗告人於上揭時、地駕駛自用小客車與許炳煌所騎乘
    之機車發生碰撞，致許炳煌受傷，抗告人於肇事後將車駛離
    現場，且未主動向警報案而逃逸等情，業據原審調查屬實。
    原裁定以抗告人確有前開交通違規行為，認原處分機關依道
    路交通管理處罰條例第62條第1項規定，裁決吊銷抗告人駕
    駛執照、終生禁考，核無不當，駁回抗告人在原法院之異議
    ，於法洵無不合。抗告人雖持上開理由抗告，惟抗告人於肇
    事後未於肇事現場採取救護或其他必要措施，並且駛離現場
    ，揆諸首開說明，其行為即該當於肇事逃逸，此一客觀事實
    之認定與其主觀上是否具有逃逸意圖無涉，抗告意旨謂其係
    出於不得已而離開事發現場，且原即擬返家稍事整理後隨即
    警局報備處理，惟警方先一步通知，其並無逃逸意圖云云，
    核屬事後飾卸之詞，委無可採；至抗告意旨所陳其他各節，
    則未見抗告人舉證以實其說，亦非可採。綜上所述，抗告意
    旨空言指摘原裁定不當，求予撤銷改判，為無理由，應予駁
    回。
據上論斷，應依道路交通案件處理辦法第26條、刑事訴訟法第
412條，裁定如主文。
中　　華　　民　　國　　94　　年　　5 　　月　　24　　日
                  刑事第六庭審判長法  官  許國宏
　　                              法  官  洪光燦
                          　　　　法　官  林銓正
以上正本證明與原本無異。
不得再抗告。
　                                書記官  陳玲憶
中　　華　　民　　國　　94　　年　　5 　　月　　26　　日
